【裁判字號】    94,訴,2698
【裁判日期】    950509
【裁判案由】    妨害自由等
【裁判全文】
臺灣板橋地方法院刑事判決              94年度訴字第2698號
公  訴  人  臺灣板橋地方法院檢察署檢察官
被      告  丙○○
上列被告因妨害自由等案件，經檢察官提起公訴（94年度偵字第
16881 號），本院判決如下：
    主  文
丙○○共同以非法方法剝奪人之行動自由，處有期徒刑肆月，如
易科罰金以佰元折算壹日。
    事  實
一、丙○○因其友人甲○○（所涉本件被訴罪嫌，另行審結）於
    民國94年1 月19日晚上8 時許，因細故遭乙○○夥同友人毆
    打，心生不滿，旋夥同甲○○及甲○○友人姓名年籍不詳之
    十多名成年男子，共同基於傷害及妨害自由等犯意聯絡，於
    翌日（即同年月20日）凌晨1 時30分許，攜帶鋁棒、雙截棍
    等器具，分別駕駛汽、機車，至臺北現泰山鄉○○路○ 段44
    號2 樓「星翼網咖」尋仇，待其等於上址網咖內尋得乙○○
    及其友人丁○○，即共同以手腳或持鋁棒、雙截棍及安全帽
    等器具，圍毆乙○○、丁○○二人，其等人中復有人出言對
    乙○○二人恫嚇稱「如不跟我們走，就把你們打死」等語，
    隨後即強押其二人分別登上機車、汽車，剝奪其二人行動自
    由，載往臺北縣泰山鄉○○路上之「陳誠墓園」，途中丙○○並出手毆打賴俊銘臉部一拳，至陳誠墓園後，丙○○夥同
    甲○○及其上開友人，接續再以手腳及上開器具，共同圍毆
    乙○○、丁○○二人，其中並有人出言威嚇要將其二人「埋
    起來」等語，直至二人不支倒地，始罷手離去，致乙○○因
    而受有頭部外傷合併腦震盪、臉部、頭皮多處撕裂傷、背部
    、雙手多處挫擦傷、雙手第二掌股骨折等傷害，丁○○則因
    而受有左大腿腳指骨折、頭骨骨折等傷害。
二、案經乙○○、丁○○訴由臺北縣政府警察局新莊分局報請臺
    灣板橋地方法院檢察署檢察官偵查起訴。
    理  由
一、訊據被告丙○○固不否認有於上揭時地夥同同案被告甲○○
    及其友人十多人，因故尋找告訴人乙○○、丁○○理論，並
    帶至陳誠墓園之事實，惟矢口否認有傷害及妨害自由等犯行
    ，辯稱：案發當天是甲○○找伊去，伊有開車跟去，但伊並
    無參與毆打告訴人二人，亦無強押告訴人二人上車，是甲○○與其友人共同毆打告訴人二人，並將之強押上車帶至陳誠
    墓園云云。惟查：
    (一)上揭犯罪事實，業據告訴人乙○○、丁○○於偵審中結證
      指訴：丙○○與甲○○等人均有在星翼網咖店內，出手共
      同毆打伊二人，之後甲○○與其友人將乙○○強押上機車
      ，丙○○與其他二、三人將丁○○強押上汽車，途中丙○○並出手毆打丁○○臉部一拳，伊等被載至陳誠墓園後，
      一下車，丙○○與甲○○等人再以手腳或持鋁棒、雙截棍
      、安全帽共同毆打伊等，直至伊等被打到躺在地上，他們
      才走掉等語綦詳（見94年度偵字第15329 號偵查卷29頁、
      30頁、48頁、本院95年2 月14日審判筆錄），且被告於偵
      查中亦曾供認：伊於案發當天有在星翼網咖共同毆打告訴
      人二人，亦有同至陳誠墓園等語（見上開偵查卷47頁、48
      頁），並有告訴人因此受傷之診斷證明書2紙附卷可稽。
    (二)被告雖辯稱：伊無毆打、強押二人云云，然被告所辯毆打
      告訴人部分，與上開告訴人指訴及其偵查中供述顯然不符
      ，應不足採甚明。至被告所辯強押告訴人及未續於陳誠墓
      園共同毆打告訴人等部分，亦據告訴人上開指訴甚明，且
      據被告供稱其於星翼網咖共同毆打告訴人二人後，亦有一
      同前往陳誠墓園等情屬實，衡諸常情，被告若無強押告訴
      人至陳誠墓園續毆告訴人二人之犯意聯絡及行為分擔，何
      須於甲○○及其友人強押告訴人等至陳誠墓園時，仍共同
      前往，足見被告所辯要屬事後卸責之詞，亦不足採，況其
      縱無實施強押及押後續毆行為，然其夥同甲○○等人強押
      被告共同前往陳誠墓園，縱屬在旁觀看，亦難卸其有妨害
      自由、傷害等犯意聯絡之共同正犯罪責。
    (三)再被告雖於本院審理時復曾翻異前詞改稱：伊並無共同前
      往陳誠墓園之情云云，惟被告此所辯不僅與告訴人上開指
      訴不合，復與其於偵查及本院準備程序所述相違，所辯顯
      不足採，灼然甚明。
    綜上所述，參互印證，堪信告訴人前揭指訴應係屬實無訛，
    被告上開所辯，核係事後臨訟卸責之詞，要難採信。是本件
    事證已臻明確，被告丙○○犯行堪予認定，應予依法論科。
二、核本件被告上揭所為，係犯刑法第277 條第1 項之傷害罪、
    同法第302 條第1 項之非法剝奪他人行動自由罪。被告先後
    二次毆打告訴人等之行為，係屬接續犯，應只成立一傷害罪
    。再其一傷害行為同時犯毆傷告訴人二人之罪，以及一妨害
    自由行為同時剝奪告訴人二人行動自由，均為想像競合犯，
    應均從一重處斷。又被告所犯上開二罪，與同案被告甲○○
    及其友人十多名成年男子間，均有犯意聯絡及行為分擔，均
    為共同正犯。至其妨害自由行為中，其他共犯所為恐嚇行為
    ，係屬所犯剝奪他人行動自由之部分行為，不另論罪。又被
    告所犯上開二罪，係以剝奪告訴人行動自由，遂其傷害犯行
    ，其間有方法結果之牽連關係，應從一重之剝奪他人行動自
    由罪處斷。公訴意旨謂被告所犯上開二罪，犯意各別，構成
    要件互殊，應分論併罰云云，容有未洽，附此敘明。爰審酌
    被告犯罪之動機、目的、手段、方法、犯罪情節、對告訴人
    等所生危害及犯罪後之態度等一切情狀，量處如主文所示之
    刑，併諭知易科罰金之折算標準。至被告所犯傷害部分，有
    關傷害犯罪所用之鋁棒、安全帽、雙截棍等物，既未扣案，
    是否仍存在不明，復無證據足認係被告及其共犯所有，故不
    併予宣告沒收，附此敘明。
據上論斷，應依刑事訴訟法第299 條第1 項前段，刑法第28條、
第302 條第1 項、第277 條第1 項、第55條、第41條第1 項前段
，罰金罰鍰提高標準條例第1 條前段、第2 條，判決如主文。
本案經檢察官靳開聖到庭執行職務
中    華    民    國    95    年    5     月    9     日
              刑事第六庭  審判長法  官  王  屏  夏
                                法  官  王  偉  光
                                法  官  彭  全  曄
以上正本證明與原本無異
如不服本判決應於送達後10日內向本院提出上訴狀
                                書記官  梁  宜  庭
中    華    民    國    95    年    5     月    12    日
附錄本案論罪科刑法條全文：
中華民國刑法第302條
 (剝奪他人行動自由罪)
私行拘禁或以其他非法方法，剝奪人之行動自由者，處五年以下
有期徒刑、拘役或三百元以下罰金。
因而致人於死者，處無期徒刑或七年以上有期徒刑，致重傷者，
處三年以上十年以下有期徒刑。
第 1 項之未遂犯罰之。
中華民國刑法第277條
 (普通傷害罪)
傷害人之身體或健康者，處三年以下有期徒刑、拘役或一千元以
下罰金。
犯前項之罪因而致人於死者，處無期徒刑或七年以上有期徒刑；
致重傷者，處三年以上十年以下有期徒刑。


司法院資訊處製作；財團法人民間司法改革基金會備份。
